【裁判字號】    97,訴,1269
【裁判日期】    970630
【裁判案由】    槍砲彈藥刀械管制
【裁判全文】
臺灣板橋地方法院刑事判決              97年度訴字第1269號
公  訴  人  臺灣板橋地方法院檢察署檢察官
被      告  甲○○原名張書豪.
                    （現另案於臺灣臺北監獄臺北分監執行）
指定辯護人  李宏文律師
            連世昌律師
上列被告因違反槍砲彈藥刀械管制案件，經檢察官提起公訴（96
年度偵字第27635 號），本院判決如下：
    主  文
甲○○未經許可，持有其他可發射子彈具有殺傷力之改造手槍，
累犯，處有期徒刑年貳月，併科罰金新台幣拾貳萬元，罰金如
易服勞役，以新臺幣壹仟元折算壹日。
扣案之改造手槍壹支（含彈匣壹個，槍枝管制編號：0000000000
號）沒收。
    事  實
一、甲○○前因施用毒品案件，經臺灣臺北地方法院於民國96年
    4 月18日以96年度簡字第841 號判處有期徒刑4 月，並於同
    年5 月7 日確定，嗣於同年6 月12日繳納易科罰金而執行完
    畢。
二、詎甲○○猶不知悔改，竟為求防身之用，即基於未經許可持
    有可發射子彈而具殺傷力之改造手槍及未經許可持有子彈之
    犯意，於民國96年10月間某日，向姓名年籍均不詳之綽號「
    阿堯」之成年男子商借槍彈，「阿堯」旋即於96年10月30日
    晚上11時許，託一名甲○○所不認識之成年男子，在臺北縣
    新莊市鴻金寶大樓旁之巷內，將改造手槍1 支（含彈匣1 個
    ，槍枝管制編號為0000000000號，係由仿BERETTA 廠92FS型
    半自動手槍製造之槍枝，換裝土造金屬槍管而成之改造手槍
    ）及具殺傷力之非制式子彈1 顆（由金屬彈殼組合直徑8.9m
    m 金屬彈頭而成）交付給甲○○，是其未經中央主管機關許
    可而持有之。嗣於96年11月12日凌晨5 時許，在臺北縣新莊
    市○○○街37號前，因其形跡可疑，為警攔檢盤查，警方並
    徵得其之同意後，對其執行搜索，當場自其左褲管處扣得前
    揭槍彈，因而查獲上情。
三、案經臺北縣政府警察局新莊分局報告臺灣板橋地方法院檢察
    署檢察官偵查起訴。
    理  由
壹、證據能力方面：
    按「被告以外之人於審判外之言詞或書面陳述，除法律有規
    定者外，不得作為證據」，刑事訴訟法第159 條第1 項定有
    明文，此即學理上所稱「傳聞證據排除法則」。依上開法律
    規定，傳聞證據原則上固無證據能力，但如法律別有規定者
    ，即例外認有證據能力。經查：
  一、本件卷附之內政部警政署刑事警察局96年12月21日刑鑑字
      第0960174513號槍彈鑑定書所示鑑定意見（參見偵查卷第
      35至37頁），係該局依檢察機關概括授權囑託執行鑑定職
      務所出具之書面鑑定報告，依刑事訴訟法第159 條第1 項
      及同法第208 條第1 項準用同法第206 條第1 項之規定，
      係屬傳聞法則之例外，自得作為證據。
  二、又被告以外之人於審判外之陳述，雖不符同法第159 條之
      1 至第159 條之4 之規定，但經當事人於審判程序同意作
      為證據，法院審酌該言詞陳述或書面陳述作成時之情況，
      認為適當者，亦得為證據，此據同法第159 條之5 第1 項
      規定甚明。鑒於採用傳聞證據排除法則之重要理由之一，
      係因傳聞證據未經當事人之反詰問予以覈實，若當事人願
      放棄對原供述人之反對詰問時，原則上即可承認該傳聞證
      據之證據能力，而揆諸我國刑事訴訟法第159 條之5 之立
      法理由，除參照前述傳聞證據排除法則之基本法理外，亦
      參考日本刑事訴訟法第326 條之立法例，查日本刑事審判
      實務之運作，有關檢察官及被告均同意作為證據之傳聞書
      面材料或陳述，可直接援引該國刑事訴訟法第326 條作為
      傳聞例外之法律依據，僅在檢察官與被告不同意之情況下
      ，乃須根據其他傳聞例外規定俾以斟酌該等書面材料或陳
      述是否具有證據能力，在當事人間無爭執之案件中，傳聞
      證據基本上均可依據前引規定提出於法院使用。職是之故
      ，我國刑事訴訟法第159 條之5 之適用應可作同上之解釋
      。經查，除前揭證據資料外，本件判決後開所示之被告甲
      ○○以外之人於審判外之陳述（包括書面陳述），固均屬
      傳聞證據，惟被告及其辯護人、公訴檢察官於本院準備程
      序及審判期日中則均表示上開證據資料均有證據能力。本
      院審酌上開證據資料製作時之情況，尚查無違法不當及證
      明力明顯過低之瑕疵，亦認為以之作為證據應屬適當，故
      揆諸前開法律規定與說明，爰逕依刑事訴訟法第159 條之
      5 第1 項規定，認前揭證據資料均例外有證據能力。
貳、實體方面：
  一、認定事實部分：
    (一)訊據被告甲○○對於前開時、地之犯罪事實均已坦承不諱
      ，核與其於警詢、偵查中所供相符，尚無矛盾或不合常情
      之處。又前揭槍彈於前開時、地為警查扣之事實，則有警
      方所制作之搜索扣押筆錄、扣押物品目錄表各1 份及查獲
      之槍彈暨現場照片合計6 幀在卷可稽，復有前揭改造手槍
      1 支（含彈匣1 個）、非制式子彈1 顆扣案為憑。嗣該槍
      彈經送內政部警政署刑事警察局鑑定結果，略認：(1)前揭
      改造手槍1 支（含彈匣1 個，槍枝管制編號0000000000號
      ），認係由仿BERETTA 廠92FS型半自動手槍製造之槍枝，
      換裝土造金屬槍管而成，擊發功能正常，可供擊發適用子
      彈使用，認具殺傷力；(2)前揭子彈1 顆，認係非制式子彈
      ，由金屬彈殼組合直徑8.9mm 金屬彈頭而成，經試射，可
      擊發，認具殺傷力等情，此有該局96年12月21日刑鑑字第
      0960174513號槍彈鑑定書1 份附卷可佐。準此而論，顯見
      前揭改造手槍1 支及非制式子彈1 顆均具有殺傷力，該等
      槍彈應分屬槍砲彈藥刀械管制條例第4 條第1 項第1 款所
      規定之槍砲及同條項第2 款所規定之彈藥，依同條例第5
      條規定，非經中央主管機關許可，均不得持有之。綜上所
      述，足徵被告所為自白核與事實相符，其所為自白當可採
      為證據，故本件事證已臻明確，其犯行應堪認定。
    (二)至辯護人固為被告辯稱：被告有另案（本院97年度訴字第
      806 號）也是寄藏槍枝，或許與本件是同時所持有云云。
      惟查，被告於本院97年度訴字第806 號乙案所犯乃係寄藏
      槍彈，其受他人所託藏放槍彈之時間係在96年10月初某日
      ；而其於本件所為乃係持有槍彈，其向他人商借而持有槍
      彈之時間乃係自96年10月30日起。是本件與本院前開案件
      持有槍彈之源由顯非相同，時間亦相隔近月，自難認定被
      告係同時持有該二案件之槍彈，是辯護人此節所辯尚無足
      取。
  二、論罪科刑部分：
    (一)查被告未經許可持有前揭槍彈，核其所為，係犯槍砲彈藥
      刀械管制條例第8 條第4 項之未經許可持有其他可發射子
      彈具有殺傷力之改造手槍罪及同條例第12條第4 項未經許
      可持有子彈罪。被告以一行為同時觸犯上開未經許可持有
      改造手槍罪及未經許可持有子彈罪之二罪名，為想像競合
      犯，依刑法第55條規定，應從一重之未經許可持有改造手
      槍罪處斷。被告前有如前所述之論罪科刑及執行完畢之紀
      錄，此有臺灣高等法院被告前案紀錄表1 份在卷可按，其
      受有期徒刑執行完畢，於5 年以內故意再犯本件最重本刑
      為有期徒刑以上之罪，為累犯，應依刑法第47條第1 項之
      規定，加重其刑。
    (二)本院審酌被告係有社會經驗之成年人，當知非法持有槍彈
      係嚴重觸法行為，其竟無視法律規定，未經許可持有本件
      扣案具殺傷力之槍彈，對社會治安造成之隱藏危害甚大，
      其所為自應受有相當程度之刑事非難；惟另考量被告於犯
      後已能坦承犯行，而其所持有之改造手槍僅有1 支，所持
      有之非制式子彈數量亦僅1 顆，數量均屬非鉅，又查無其
      實際上有持該等槍彈為進一步之暴力或破壞行為，復再念
      及其之教育程度僅高中肄業，智識應屬非高等一切情狀，
      酌情量處如主文所示之刑，並就併科罰金部分，諭知如易
      服勞役之折算標準，以資懲儆。
    (三)又扣案之前揭改造手槍1 支（含彈匣1 個）及前揭非制式
      子彈1 顆均具有殺傷力，分屬槍砲彈藥刀械管制條例第4
      條第1 項第1 款所規定之槍砲及同條項第2 款所規定之彈
      藥，依同條例第5 條規定，非經中央主管機關許可，不得
      持有之，業如前述，自均屬該條例所規定之違禁物無訛，
      是該改造手槍1 支（含彈匣1 個），自應依刑法第38條第
      1 項第1 款規定，併予宣告沒收之；惟該具有殺傷力非制
      式子彈1 顆，已因鑑驗試射而不再具有殺傷力，業非屬違
      禁物，自毋庸併為沒收之諭知，附此敘明。
據上論斷，應依刑事訴訟法第299 條第1 項前段，槍砲彈藥刀械
管制條例第8 條第4 項、第12條第4 項，刑法第11條前段、第55
條、第47條第1 項、第42條第3 項、第38條第1 項第1 款，判決
如主文。
本案經檢察官楊展庚到庭執行職務。
中    華    民    國    97    年    6     月    30    日
                  刑事第十二庭  審判長法  官  戴嘉清
                                      法  官  林晏鵬
                                      法  官  陳信旗
以上為正本證明與原本無異。
如不服本判決，應於送達後10日內敘明理由，向本院提出上訴狀
。
                                      書記官  陳昭綾
中    華    民    國    97    年    6     月    30    日
附錄本判決論罪科刑之法條：
槍砲彈藥刀械管制條例第8 條
    未經許可，製造、販賣或運輸鋼筆槍、瓦斯槍、麻醉槍、獵
    槍、空氣槍或第4 條第1 項第1 款所定其他可發射金屬或子
    彈具有殺傷力之各式槍砲者，處無期徒刑或5 年以上有期徒
    刑，併科新臺幣1 千萬元以下罰金。
    未經許可，轉讓、出租或出借前項所列槍枝者，處5 年以上
    有期徒刑，併科新臺幣1 千萬元以下罰金。
    意圖供自己或他人犯罪之用，而犯前二項之罪者，處無期徒
    刑或7 年以上有期徒刑，併科新臺幣1 千萬元以下罰金。
    未經許可，持有、寄藏或意圖販賣而陳列第1 項所列槍枝者
    ，處3 年以上10年以下有期徒刑，併科新臺幣7 百萬元以下
    罰金。
    第1 項至第3 項之未遂犯罰之。
槍砲彈藥刀械管制條例第12條
    未經許可，製造、販賣或運輸子彈者，處1 年以上7 年以下
    有期徒刑，併科新台幣5 百萬元以下罰金。
    未經許可，轉讓、出租或出借子彈者，處6 月以上5 年以下
    有期徒刑，併科新台幣3 百萬元以下罰金。
    意圖供自己或他人犯罪之用，而犯前2 項之罪者，處3 年以
    上10年以下有期徒刑，併科新台幣7 百萬元以下罰金。
    未經許可，持有、寄藏或意圖販賣而陳列子彈者，處5 年以
    下有期徒刑，併科新台幣3 百萬元以下罰金。
    第1 項至第3 項之未遂犯罰之。


司法院資訊處製作；財團法人民間司法改革基金會備份。
